【裁判字號】    96,上更(一),516
【裁判日期】    970205
【裁判案由】    擄人勒贖等
【裁判全文】
臺灣高等法院臺南分院刑事判決     96年度上更(一)字第516號
上  訴  人
即  被  告  乙○○
                    現於臺灣臺南看守所羈押中
選任辯護人  王朝揚  律師
上列上訴人因擄人勒贖等案件，不服臺灣臺南地方法院95年度重
訴字第21號中華民國96年4月18日第一審判決（起訴案號：臺灣
臺南地方法院檢察署95年度偵字第6695號），提起上訴，判決後
經最高法院判決發回更審，本院判決如下：
    主  文
原判決關於乙○○部分撤銷。
乙○○共同意圖勒贖而擄人，處有期徒刑拾貳年。扣案如附表編
號一至三、編號六、七所示之物及未扣案之改造手槍一枝（含彈
匣一個，內有具殺傷力之子彈一顆，銀色槍身），均沒收。
    事  實
一、乙○○自八十九年起即向丁○○在上址承租房屋經營「洋溢
    釣具行」，又因其母親與丁○○係國小同班同學，而對丁○○家中成員及經濟狀況非常瞭解。丙○○（另經原審判處有
    期徒刑十年確定）與乙○○二人係朋友關係，丙○○因缺錢
    花用，乃興起擄人勒贖之歹念，然苦無擄人勒贖之對象，偶
    知乙○○財務窘迫，乃於九十五年二月下旬與乙○○共謀議
    擄人勒贖計畫，因乙○○對於丁○○經濟狀況非常瞭解，因
    而鎖定丁○○為擄人勒贖對象，二人遂共同基於意圖勒贖而
    擄人之犯意聯絡，決議由丙○○另約集二人負責擄人、看顧
    人質；由乙○○提供機票，丙○○則於擄人後，前往大陸地
    區，由乙○○另提供槍、彈及一張ＳＩＭ卡予丙○○作為擄
    人及勒贖、取贖之用，並約定如事成，丙○○所約之二人各
    得新臺幣（下同）一百萬元，潘、陳二人則平分餘款；若將
    來事發被捕，由丙○○出面承擔所有罪責，乙○○則負責安
    頓丙○○妻小之生活。丙○○、乙○○二人就前開擄人勒贖
    之方式謀議底定後，乙○○隨即協同丙○○前往丁○○所經
    營位於民生路二段之棺材店確認丁○○其人。並於同年三月
    間某日，在不詳地點，向真實姓名、年籍不詳之人取得具有
    殺傷力之仿ＢＥＲＥＴＴＡ廠九二ＦＳ型改造手槍一枝（槍
    枝管制編號0000000000號，含彈匣二個，內有具
    殺傷力之子彈共十八顆，黑色槍身）、及具殺傷力之改造手
    槍一枝（含彈匣一個，內有具殺傷力之子彈一顆，銀色槍身
    ，未扣案），將之放置在其所經營位於臺南市○○區○○路
    一五０號「洋溢釣具行」。丙○○隨後邀集邱烘柏、孫健明
    等人共同參與擄人之計畫，邱烘柏、孫健明（分別經原審判
    處有期徒刑七年六月，上訴後均撤回上訴而確定）二人即與
    丙○○、乙○○共同基於意圖勒贖而擄人之犯意聯絡，由丙○○、邱烘柏、孫健明三人於九十五年三月中旬起至丁○○
    位於臺南市○區○○街一三０號住處及前開位於民生路二段
    之棺材店，瞭解丁○○平日生活作息及使用之交通工具以便
    利擄人。乙○○等人為掩飾渠等擄人勒贖犯行，使偵辦刑事
    案件之司法警察無從查知真正使用人資料而隱匿身分，乃由
    乙○○向不知情之紀智元要求購買一張ＳＩＭ卡。紀智元遂
    於九十五年三月二十四日向不知情之李恩承以三千元之代價
    ，購買原為黃峻偉所使用之ＳＩＭ卡一張（門號：0000
    000000號），隨即交付予乙○○，乙○○旋即將該張
    ＳＩＭ卡及其為擄人勒贖而向不詳人士又購得之上開二把手
    槍、彈匣、子彈等物陸續交與丙○○。期間丙○○、邱烘柏
    、孫健明等人欲使擄人時所駕駛之車輛不易遭警查獲，乃共
    同基於意圖為自己不法所有之犯意聯絡，於九十五年三月二
    十七日晚間八時二十分許，由邱烘柏向其不知情之友人王建
    彬（涉犯幫助擄人勒贖罪嫌部分，另為不起訴處分）借用車
    牌號碼二九八七—ＬＶ號箱型車，由丙○○駕駛搭載邱烘柏
    、孫健明二人，前往臺南市安平區○○○街四六號前，由丙○○在車上把風，邱烘柏、孫健明則分持置於王建彬車上、
    客觀上足以對人之生命、身體造成危害，可資為兇器使用之
    十字螺絲起子及扳手各一支（均未扣案），竊取甲○○所有
    停放於該處前方之車牌號碼二六一一—ＪＹ號自用小貨車車
    牌二面，得手後，將該二面車牌懸掛於王建彬所有前開箱型
    車上。九十五年三月二十八日上午六時許，邱烘柏駕駛該箱
    型車搭載丙○○、孫健明，丙○○則攜帶乙○○所提供之上
    開改造手槍二支、鴨舌帽及手套，一同前往丁○○位於臺南
    市○區○○街一三０號住處附近等候丁○○，俟丁○○於當
    日上午八時三十分許，自住處走出正要駕駛其所有之自用小
    客車上班時，邱烘柏隨即駕駛箱型車靠近丁○○，丙○○、
    孫健明二人均頭戴鴨舌帽分持上開黑色槍身之改造槍、彈、
    銀色槍身之改造槍、彈下車，強行將丁○○押解上箱型車，
    然拉扯時孫健明所持有之改造手槍不慎擊發一發，而丙○○
    所持有之如附表編號一、二所示之改造手槍彈匣一個（內有
    制式子彈十二顆）、附表編號六、七所示之眼鏡一副、鴨舌
    帽一頂，亦於慌亂中遺留現場。丙○○三人將丁○○載至拘
    禁地點途中，丙○○即於當日上午八時三十八分許，以上開
    乙○○所提供之門號0000000000號之ＳＩＭ卡插
    入其行動電話內，並撥打電話至丁○○家中０六—0000
    000號電話，向丁○○之妻戴林月秀勒贖稱：「秀仔，我
    是綁你老公的人，我要你三千萬元」等語後，隨即掛斷電話
    ，即先行下車準備前往大陸地區取贖。邱烘柏、孫健明二人
    則繼續將丁○○載至臺南市○○路二二二巷九六號空屋拘禁
    ，邱烘柏另將所竊得之二六一一—ＪＹ號二面車牌丟棄於高
    雄縣湖內鄉之魚塭內；孫健明則因其所持有之改造手槍於案
    發現場不慎擊發，乃將該把改造手槍及子彈丟棄於二層行溪
    內。丙○○下車後，於當日上午八時四十七分四十四秒，以
    其所有0000000000號行動電話撥打予乙○○所有
    之門號0000000000號行動電話，向乙○○表示其
    要準備動身前往大陸取贖，乙○○乃要求其不知情之女友鄭
    苑玉至臺南市○○路「禾藤旅行社」與丙○○會合，幫丙○○刷卡購買至澳門之來回飛機票。丙○○取得機票後，即於
    當日下午三時十分許，搭乘澳門航空公司ＮＸ六六五班機前
    往澳門，再由澳門轉進大陸地區。丙○○與丁○○妻戴林秀
    月談判贖金期間，因戴林月秀表示要聽到丁○○之聲音，丙○○乃撥打電話要邱烘柏、孫健明錄製丁○○之聲音，邱烘
    柏、孫健明製畢後，由邱烘柏於當日晚間十時四十六分許，
    攜帶錄音帶至高雄縣岡山市，以丁○○所有門號00000
    00000號行動電話撥打予戴林月秀，讓其確認錄製者即
    為丁○○之聲音。俟邱烘柏返回至喜樹路之空屋時，發現丁○○欲掙脫逃離，乃與孫健明將丁○○移至高雄縣湖內鄉○○路○段二九０巷四八弄二十八之一號旁工寮拘禁。邱烘柏
    於同年月二十九日中午接獲丙○○電話，要求邱烘柏將東西
    交還予乙○○，邱烘柏隨即將如附表編號一、三所示之改造
    手槍及子彈持至臺南市○○區○○路一五０號「洋溢釣具行
    」交還予乙○○。至丙○○前往大陸後，多次以大陸所購買
    之行動電話聯繫戴林月秀交涉贖金款項，最後雙方同意之贖
    金金額為七百萬元，丙○○乃要求戴林月秀匯款至陳秦華（
    另行偵辦）所有華南商業銀行雙園分行帳戶（帳號：000
    000000000）內。戴林秀月即於同年月三十一日中
    午十二時許，如數匯款至丙○○所指定之陳秦華帳戶內，丙○○則利用人頭帳戶透過兩岸地下匯兌方式取款。潘新發待
    收到大陸地區地下匯兌集團交付之部分贖金人民幣六十一萬
    元後，即於同日下午三時許，撥打電話通知邱烘柏、孫健明
    二人收到首批贖款，餘款將陸續於當日下午六時許進入等節
    ，邱烘柏、孫健明得知戴林秀月已付贖，隨即於當日晚間八
    時十分許，將丁○○載至臺南縣歸仁鄉○○村○○○○道路
    樹林釋放。嗣警方循線於九十五年四月二日晚間九時四十三
    分許，在高雄縣湖內鄉○○路一三一號內拘提邱烘柏、孫健
    明二人，隨後於同年月十三日下午六時二十七分許，在臺南
    市○○區○○路一五０號拘提乙○○，並經其同意帶同警方
    至臺南市○○路與世平五街西側路口水溝內，扣得作案使用
    之附表編號一、三所示改造手槍一枝（內有彈匣一個），子
    彈六顆（其中五顆為達姆彈）；另經警扣得附表編號一所示
    之其中一個彈匣（詳附表編號一所示），及丙○○所有，供
    本件擄人勒贖犯罪所用之附表編號六、七所示之物；而潛逃
    大陸地區之丙○○則於九十五年四月一日經大陸地區公安人
    員逮捕，並依據金門協議於九十五年七月四日下午五時許，
    由大陸地區遞解回台。
三、案經臺灣臺南地方法院檢察署檢察官指揮內政部警政署刑事
    警察局南部打擊犯罪中心、臺南市警察局刑警大隊、臺南市
    警察局第五分局偵查起訴。
    理  由
甲、程序部分：
    按被告以外之人於審判外之陳述，雖不符前四條之規定，而
    經當事人於審判程序同意作為證據，法院審酌該言詞陳述或
    書面陳述作成時之情況，認為適當者，亦得為證據，刑事訴
    訟法第一百五十九條之五第一項亦定有明文。查證人即被害
    人甲○○、證人王建彬、謝婉婷、吳延通、戴林月秀、丁○○等人於警詢之證述，均為被告以外之人在審判外之言詞陳
    述，但業經被告及其辯護人於本院準備程序期日同意作為本
    件之證據；而本院審酌上開證人於警詢之證詞，並無任何不
    適當作為證據之情形，揆之上開規定，證人甲○○、證人王
    建彬、謝婉婷、吳延通、戴林月秀、丁○○等人於警詢之證
    詞，均得作為本件之證據。
乙、實體方面，即被告乙○○部分：
一、訊據上訴人即被告乙○○固坦承上揭交付同案已確定被告丙○○一張行動電話ＳＩＭ卡（門號0000000000）
    及要求其女友幫同案被告丙○○刷卡購買至澳門之來回機票
    及本件事發後，同案已確定之被告邱烘柏將一把作案槍枝交
    其收受等事實，惟矢口否認有何擄人勒贖之犯行，辯稱：九
    十五年三月中旬，因其與車行發生糾紛，找同案被告丙○○
    幫忙，同案被告丙○○才會將系爭二把手槍攜往其店內，事
    後，同案被告丙○○交代將槍枝交其保管作為防身之用，作
    案槍枝係同案被告丙○○交付保管，並非其提供；其並未參
    與同案被告丙○○等人擄人勒贖之行動，且因其與同案被告
    丙○○有一筆十四萬元的債務糾紛，同案被告丙○○之妻向
    其索債不成，有此嫌隙，同案被告才會挾怨報復，誣指伊參
    與本件犯行云云。
二、經查：
  (一)上揭被害人丁○○如何於上揭時、地遭同案被告丙○○、邱
    烘柏、孫健明等人持槍擄人勒贖七百萬元得逞，及被告丙○○、邱烘柏、孫健明等人如何為擄人勒贖，而於上開時、地
    ，攜帶凶器十字螺絲起子、扳手等，竊得被害人甲○○所有
    之自用小貨車車牌二面等事實，業據證人即被害人丁○○於
    原審審理中指證綦詳，並經證人即同案被告丙○○、邱烘柏
    、孫健明等人於原審審理中證述明確，復核與證人即被害人
    丁○○之配偶戴林秀月、林怡雯、李恩承、黃竣偉等人於偵
    查中，證人王建彬、甲○○、謝婉婷等人於警詢時證述情節
    相符，而被告乙○○就上揭自同案被告紀智元處取得該ＳＩ
    Ｍ卡，並交與同案被告丙○○使用，及被告乙○○委請其女
    友幫同案被告丙○○刷卡購買至澳門之來回機票，暨事發後
    確有自同案被告邱烘柏處取得附表編號一、三之槍、彈，並
    將之丟棄等事實，亦均供認不諱；又有如附表編號一至三、
    編號六、七所示之物扣案及勒贖電話譯文（見警一卷第一八
    三至一八五頁）、通聯紀錄（見警一卷第一三六、一五九、
    一六二、警二卷第十七、十八頁）、行動電話客戶基本資料
    （見警一卷第一０五頁）、內政部警政署刑事警察局九十五
    年五月十二日刑醫字第０九五００四六四八四號鑑驗書（見
    偵二卷第一０九至一一四頁）、臺南市警察局車牌尋獲電腦
    輸入單、車牌車輛失竊作業—查獲車牌認可資料（見偵二卷
    第五０、五一頁）、同案被告丙○○護照影本、出境登記表
    、國人入出境端末查詢報表（見偵六卷第四六、四七、七三
    頁）、中國廣東省珠海市公安局扣押物品、文件清單一紙（
    見偵六卷第三二頁）及贖款流向一覽表（見附件二）等資料
    在卷可資佐證；另扣案如附表一編號一、二、三所示之槍、
    彈經送內政部警政署刑事警察局以性能檢驗法鑑驗結果，認
    該槍（槍枝管制編號0000000000）係由仿貝瑞塔
    （ＢＥＲＥＴＴＡ）廠九二ＦＳ型半自動手槍製造之槍枝換
    裝土造金屬槍管及土造金屬滑套改造而成之改造手槍，機械
    性能良好，可擊發適用子彈，具有殺傷力；送鑑彈匣一個，
    認係仿ＢＥＲＥＴＴＡ廠九二ＦＳ型半自動手槍製造之金屬
    槍枝用彈匣；子彈十八顆均係口徑九ＭＭ之制式子彈，均具
    殺傷力，有內政部警政署刑事警察局九十五年五月四日刑鑑
    字第０九五００五七七六三號、九十五年四月十三日刑鑑字
    第０九五００五０三五二號鑑定書二份在卷足憑（分警二卷
    第三九頁以下、偵二卷第八四頁以下）。再者，同案被告孫
    健明於作案時，持有之改造手槍雖未扣案，然同案被告孫健
    明自承其於案發時，所持槍枝不慎在現場走火而擊發一槍，
    怕被追緝，才將該槍丟棄等情，足認該把業已丟棄之改造手
    槍，確實可擊發子彈，具有殺傷力無誤。至該槍枝內子彈，
    因均遭丟棄而未能得知確實數目，惟同案被告孫健明既已於
    案發現場擊發一槍，則依罪疑惟輕原則，應以有利於被告等
    人之認定，認該槍內僅填裝一顆具殺傷力之子彈，並因已擊
    發而用畢。
  (二)被告乙○○雖一再否認參與本件擄人勒贖及持有上開具殺傷
    力之槍彈等情，並辯稱「於九十五年三月中旬，因其與車行
    發生糾紛，找同案被告丙○○幫忙，同案被告丙○○才會將
    系爭二把手槍攜往其店內，事後，同案被告丙○○交代將槍
    枝交其保管作為防身之用，作案槍枝係同案被告丙○○交付
    保管，並非其提供」云云。但查：
  1.被告乙○○於九十五年二月下旬即丙○○替被告處理車行糾
    紛之前，在被告所經營之釣具行與同案被告丙○○共謀擄人
    勒贖，由丙○○負責找人幫忙作案，被告提供肉票、提供機
    票錢、電話卡、槍枝等情，業據證人丙○○於本院97年1月2
    2日審理中證述綦詳，是其等共同謀議擄人勒贖之時間應係
    於九十五年二月下旬，合先敘明。
  2.證人即同案被告丙○○固不否認曾居間替被告乙○○向其友
    人借錢，惟否認因此挾怨報復，並於原審審理時證述：「我
    在九十五年三月份前往乙○○店裡處理糾紛時，就有看到乙○○有二把槍」、「我帶人過去，他從袋子亮出二把槍給我
    看，並告訴我不用擔心」等語（見原審卷二第四七頁），核
    與證人即同案被告邱烘柏證述：曾在被告乙○○店內看過作
    案槍枝其中一支黑色的槍，當時被告乙○○正將子彈裝入槍
    枝內；案發後，丙○○有要其將「東西」交還給被告乙○○
    ，沒有說要還「一支槍」或是「二支槍」，但與被告乙○○
    聯絡時，他知道要還槍。因當時僅剩下一支槍，所以僅將一
    支槍交給被告乙○○。丙○○去大陸前，有交代孫健明東西
    要還給乙○○，因為當時東西是在孫健明那裡等語（見原審
    卷二第五六至五九頁）；證人即同案被告孫健明證稱：丙○○邀其處理乙○○糾紛時，有在乙○○店裡見乙○○打開一
    個黑色袋子的拉鍊，而看到那把槍等語（見原審卷二第六十
    、六一頁）大致相符。證人邱烘柏於本院前審審理時亦證述
    「曾在乙○○店內看到一把黑色槍枝，應是丙○○擄人時拿
    出來的其中一把黑色槍枝」等語（見本院前審卷第一六八頁
    、第一六九頁）；再稽之證人丙○○、邱烘柏、孫健明三人
    經原審隔離訊問後，均就「曾在被告乙○○店內看到被告乙○○持有作案之黑色槍枝」乙節證述一致，堪認證人丙○○
    、邱烘柏、孫健明等人證述情節與事實相符。
  3.被告乙○○雖辯稱「於九十五年三月中旬，因其與車行發生
    糾紛，找同案被告丙○○幫忙，同案被告丙○○才會將系爭
    二把手槍攜往其店內，事後，同案被告丙○○交代將槍枝交
    其保管作為防身之用，作案槍枝係同案被告丙○○交付保管
    ，並非其提供」云云。然證人邱烘柏於原審證述「丙○○均
    說那二把槍都是從乙○○那裡拿過來的」等語、證人孫健明
    於原審則證述「丙○○沒有跟伊說這二把槍何來，交槍給伊
    時亦沒有告訴伊該把銀色槍枝的來源」等情（分見原審卷二
    第五八頁、第六二頁），足見證人邱烘柏、孫健明除曾在被
    告乙○○店內看過作案之附表編號一槍枝外，除同案被告丙○○曾告知證人邱烘柏槍枝來源外，證人邱烘柏、孫健明並
    未親見「同案被告丙○○曾將作案之該二把改造槍枝攜往被
    告乙○○店內，借與被告乙○○」之情；則若果真作案之該
    二把槍枝係同案被告丙○○於九十五年三月中旬，為解決被
    告乙○○與他人糾紛而自行攜帶前往，共同前往助勢之人即
    證人邱烘柏、孫健明衡情豈有不知之理？又若果真該槍枝係
    同案被告丙○○所持有，又怎由被告乙○○自行自袋內取出
    ，甚而自行裝填子彈？是被告乙○○所辯，已難採信。
  4.再證人邱烘柏於原審已證述「事發後丙○○打電話叫伊把『
    東西』交還給乙○○，伊拿去給乙○○時，乙○○知道要還
    他槍」等情，並於原審經檢察官提示第五分局警卷邱烘柏九
    十五年四月三日警詢筆錄，並詰問證人邱烘柏「你說丙○○
    去大陸前，有提醒孫健明東西用完了就要趕快還給人家，你
    是否有這樣說」一節，證人邱烘柏又稱「有，丙○○有交代
    孫健明東西要還給乙○○，因為當時東西是在孫健明那裡」
    等語（見原審卷二第五六頁至第五八頁）；嗣於本院前審審
    理時，經本院前審再向證人邱烘柏確認「丙○○是說將槍還
    給乙○○，還是把槍交給乙○○」一節，證人邱烘柏又稱「
    他說把槍『還』給乙○○」等語（見本院前審卷第一六八頁
    ），則若本件作案之槍枝係同案被告丙○○所有，衡情又豈
    有於事發後由同案被告丙○○交代證人邱烘柏將「東西（即
    槍枝）『還』給乙○○」之理；再者，證人邱烘柏、孫健明
    固證稱僅見過被告乙○○持有扣案之黑色手槍一節，然系爭
    銀色手槍如為同案被告丙○○所有，同案被告丙○○當不可
    能對邱、孫二人表示：「東西」交還給被告乙○○，而應稱
    「那支槍」或「黑色槍枝」交還給被告乙○○才是；況本件
    事發後，被告乙○○取得扣案之附表一、三所示槍、彈後，
    即委請友人吳延通載被告乙○○至吳延通工作地點附近，由
    被告乙○○將上開槍、彈丟棄在水溝內一節，又據證人吳延
    通於警詢時供證在卷（見警二卷第十五頁至第十六頁），則
    若該作案之槍、彈係同案被告丙○○所有，被告乙○○又何
    須將該槍、彈丟棄他處，從而被告所辯「該槍、彈是同案被
    告丙○○借與伊保管並供作防身之用」云云，自無可採。上
    開作案所用之具殺傷力之槍、彈應係被告乙○○為本次擄人
    勒贖始向不詳姓名人士取得，並由被告乙○○提供作為同案
    被告丙○○、邱烘柏、孫健明擄人勒贖之用，可堪認定。
  5.至於被告乙○○取得上開作案用之具殺傷力之改造手槍及子
    彈之確切時間，因被告乙○○矢口否認有該犯行，本院雖無
    從調查審認被告乙○○持有該槍、彈之時間，但本院審酌被
    告乙○○與丙○○謀議擄人之時間，丙○○幫忙解決被告與
    車行發生糾紛之時間（據丙○○於本院97年1月22日審理時
    證稱係在在3月初），及由其提供該槍、彈作為同案被告丙○○、邱烘柏、孫健明擄人勒贖之用等情參酌，足見被告乙○○應係於本件擄人勒贖案計劃後，擄人案行為前即已持有
    該槍、彈，且其中附表一所示之槍枝又係仿BERETTA廠92FS
    型半自動手槍製造之槍枝換裝土造金屬槍管及土造金屬滑套
    改造而成之改造手槍一節，又有上開內政部警政署刑事警察
    局九十五年五月四日刑鑑字第０九五００五七七六三號鑑定
    書在卷足憑，則依罪疑惟輕原則，應認被告乙○○取得該作
    案用之二把改造手槍（含彈匣）及子彈之時間，應係於九十
    五年二月下旬某日起，且係自不詳姓名之人處所取得，應堪
    認定。
  6.又證人邱烘柏於本院前審審理時雖又證述「你上次跟我說，
    檢察官曾經要你和孫健明指證槍是我的，後來你拒絕，沒有
    指證槍是我的，是否如此？）有，當初檢察官有這樣說」、
    「（你有跟我說，那把銀色的槍確實不是我的，你也知道那
    把銀色的槍是丙○○的，是否如此？）銀色的槍，丙○○說
    那支槍應該是他（丙○○）自己的。」、「（你曾經寫字條
    給我，說你們3人講的話都是互相利用，我應該知道，就此
    我沒有說什麼，可否請你就此點向庭上說明？）我有說過這
    些話。我也有寫過字條給乙○○。」、「（檢察官是叫你照
    實講，還是要你說不實的話，要你說這把槍是乙○○的？）
    檢察官叫我和孫健明說不實的話，指證這兩把槍是乙○○的
    」等語（見本院前審卷第一六四頁至第一六六頁）。惟查：
    證人邱烘柏於原審審理中則證述「銀色那支槍是綁人當天
      從丙○○那裡拿出來的，當時他將二把槍放在一個黑色袋
      子裡，丙○○說那二把槍都是從乙○○那裡拿過來的」等
      語（見原審卷二第五八頁），核與證人邱烘柏於本院前審
      審理中所為之上開證詞，關於該把銀色槍枝之來源，證人
      邱烘柏先後證詞已有不符之處；再證人邱烘柏於本院前審
      審理中經檢察官詰問「檢察官叫你和孫健明指證槍是乙○○的，是在何處說的」一節，證人邱烘柏則稱「在地檢署
      說的」、「（是警察剛送去時問的，還是一般偵查庭問的
      ？）第二次開庭時」等語（見本院前審卷第一六五頁）；
      然稽之證人邱烘柏係於九十五年四月二月二十一時四十三
      分許，經警拘捕到案，並於同年月三日在臺南市警察局第
      五分局製作警詢筆錄（見警一卷第五三頁至第六七頁），
      隨即於同日經警移送臺灣臺南地方法院檢察署檢察官訊問
      ，被告於該次之偵查中已供述「作案之槍枝是由一名叫『
      阿文』的男子提供給丙○○」，嗣於九十五年四月七日檢
      察官第二次訊問時，該訊問之內容亦僅涉及「警方帶同去
      找車牌及丟棄之改造手槍」，並未涉及「訊問該槍枝之來
      源」一節（見偵二卷第八頁、第十頁、第二十九頁），則
      證人邱烘柏上開所稱「第二次開庭時，檢察官有要求其【
      誣指】該槍枝是被告乙○○的」一節，已難信採；況稽之
      證人邱烘柏九十五年四月七日經警方帶同外出尋找丟棄之
      槍枝時，另製作警詢筆錄，且證人邱烘柏於該次警詢中已
      供認「伊前所稱交給『阿文』的男子，是我自己捏造的，
      實際上我是於九十五年三月二十九日下午十五時三十分自
      己駕駛．．．至南市安平區洋溢釣具行，找乙名『阿良（
      樑）』的男子將該把制式手槍當場交給他」等語，並指認
      被告乙○○即是『阿良（樑）』無訛（見偵二卷第三四頁
      、第三六頁至第三九頁），足認證人邱烘柏上開所稱「第
      二次開庭時，檢察官有要求其【誣指】該槍枝是被告乙○○的」一節，係屬虛構而難信採。
    再查，證人邱烘柏經本院前審訊及「在字條裡面寫你們三
      人都是互相利用是何意？及丙○○有無幫到忙？」等情，
      證人邱烘柏證述「就是丙○○如果有幫我們講話，我們就
      會幫丙○○講話」、「（幫丙○○講什麼？）也沒有講什
      麼，丙○○有跟我說過，說槍的部分全部推給乙○○。」
      、「（你的意思是否丙○○要你們說槍都是乙○○的？）
      是的」、「（你是否都照丙○○的意思講？）是的」、「
      （丙○○幫你何事？）我也不清楚，要孫健明比較清楚，
      是孫健明跟丙○○談的」、「（你的部分，丙○○有無幫
      到忙？）應該沒有」、「（丙○○說要你把槍推給乙○○
      ，是在何時跟你說的？）在地院的時候。偵查中沒有講過
      這些事情。」等語（見本院前審卷第一六九頁至第一七０
      頁）；則依證人邱烘柏上開證詞，其於原審指證槍枝是被
      告乙○○所有，是同案被告丙○○要求，且係基於「互利
      」之方式所為，然證人邱烘柏竟於同案被告丙○○並沒幫
      忙到證人邱烘柏之情況下，猶指證槍枝係被告乙○○所有
      ，已難置信；況證人邱烘柏於本院審理中亦證述「在乙○○店裡有看過該黑色即附表編號一之槍枝」等情，已如上
      述，則證人邱烘柏於原審指證在被告乙○○店裡看過附表
      編號一之槍枝一節，即非係經同案被告丙○○之授意，而
      誣指被告乙○○；且證人邱烘柏於原審審理中亦僅證述「
      聽聞丙○○說作案之二把槍枝是從乙○○那裡拿來的」等
      語（見原審卷二第五八頁），亦無【經丙○○之授意而將
      槍枝推給乙○○】之情。
    足認證人邱烘柏於本院前審審理中證述「你上次跟我說，
      檢察官曾經要你和孫健明指證槍是我的，後來你拒絕，沒
      有指證槍是我的，是否如此？）有，當初檢察官有這樣說
      」、「（你有跟我說，那把銀色的槍確實不是我的，你也
      知道那把銀色的槍是丙○○的，是否如此？）銀色的槍，
      丙○○說那支槍應該是他（丙○○）自己的。」、「（你
      曾經寫字條給我，說你們3人講的話都是互相利用，我應
      該知道，就此我沒有說什麼，可否請你就此點向庭上說明
      ？）我有說過這些話。我也有寫過字條給乙○○。」、「
      （檢察官是叫你照實講，還是要你說不實的話，要你說這
      把槍是乙○○的？）檢察官叫我和孫健明說不實的話，指
      證這兩把槍是乙○○的」等語，顯係迴護被告乙○○所為
      虛構之詞，亦無可採。
  (三)又被告雖辯稱「並未參與本件犯行」云云；另證人邱烘柏於
    原審亦證稱「不知道乙○○有無參與本案」等語（見原審卷
    二第五五頁）；惟按以自己共同犯罪之意思，參與實施犯罪
    構成要件以外之行為，或以自己共同犯罪之意思，事前同謀
    而由其中一部分人實施犯罪之行為者，均為共同正犯，司法
    院大法官會議著有釋字第一○九號解釋可資參照。查：
  1.證人即同案被告丙○○於原審審理時證稱：「當時與乙○○
    約定，由乙○○負責找人（被勒贖人）找槍械（鐵仔）及電
    話卡、機票，我負責找二個不知情的人來，至於我為何在警
    詢未將乙○○供出，是因為事前我們就有約定好，萬一我被
    捕，由我承擔本案，但乙○○必須要幫我安家，我在警詢及
    初次偵訊時，並沒有說到乙○○，是後來問我太太說，乙○○有無拿錢給你，我太太說他沒有，並且他還有找律師，就
    是因為這樣，我才在第二次偵訊中，說出乙○○這個人」等
    語（見原審卷二第四五頁），於本院97年1月22日審理中亦
    證稱：「（問：你大概在什麼時候和被告一起策劃綁架案？
    ）答：動手前一個月以前。」、「（問在什麼地方策劃的？
    ）答：釣具行。」、「（問：如何分工？）答：我負責找人
    幫忙作案，被告提供肉票、提供機票錢、電話卡、槍枝。」
    、「問：為什麼你在取贖過程，只和孫健明、邱烘柏聯絡，
    沒有和被告聯絡？）答：當初都有協議好行動後就不跟被告
    聯絡。」、「（問：你剛剛說案發前幾天看過槍，所謂看過
    槍是否去跟被告拿槍？）答：對，槍我是看過二次，一次是
    案發前幾天我去拿槍，另一次是更早之前我去幫被告處理被
    告和車行糾紛的時候。」、「（問：你說你有跟被告協議好
    你負責找人動手，被告找槍，你們協議是在你去跟被告處理
    車行糾紛之前還是之後？）答：替被告處理車行糾紛之前我
    就和被告有協議要擄人勒贖這件事，當時就有講好我負責找
    人動手被告提供槍枝。」、「（問：你在檢察官作證時說在
    作案前你在被告的釣具行共謀說要做一件擄人勒贖案，時間
    到底在什麼時候？）答：大約在2月下旬，哪一天不太能確
    定。」等語；再參以證人即被害人丁○○於原審證述「不認
    識被告丙○○」等語（見原審卷二第三七頁）；而證人即同
    案被告丙○○亦供證不認識被害人丁○○之情（見原審卷二
    第四八頁至第四九頁），及被告乙○○母親與被害人丁○○
    係國小同班同學，被告經營之「洋溢釣具行」所在之營業處
    所，又係向被害人丁○○承租，對被害人丁○○之家庭狀況
    及經濟狀況應知之甚詳等情，本件除被告乙○○外，其餘參
    與著手擄人之證人丙○○、邱烘柏、孫健明對被害人丁○○
    其人及其家庭、經濟狀況均無所悉，則若非被告乙○○提供
    被害人丁○○之工作地點、住處及財力背景等資料外，證人
    即同案被告丙○○等人又如何能得知被害人丁○○之長相、
    體態及身家背景等細節？
  2.再佐以被告乙○○曾持有本件擄人勒贖時所使用之上開二把
    改造手槍，且被告乙○○亦供認有自同案被告紀智元處取得
    門號0000000000號之行動電話ＳＩＭ卡，並將之
    交與同案被告丙○○之情；而上開行動電話門號ＳＩＭ卡，
    又經同案被告丙○○使用作為本件為聯繫之用，復於同案被
    告丙○○擄人後，即由被告乙○○委請不知情之女友代購機
    票助同案被告丙○○前往澳門、大陸地區，事後又收受同案
    被告邱烘柏所交還之本件作案用之如附表編號一、三之槍、
    彈，另於事情曝光後隨即將附表編號一、三之槍、彈丟棄等
    情，均為被告供認在卷，則被告若未參與本件擄人勒贖等犯
    行，衡情豈有輾轉取得上開ＳＩＭ卡提供與同案被告丙○○
    ，供作本件擄人勒贖聯繫之用，並代購機票助同案被告丙○○離台，事後又自同案被告邱烘柏處收受附表編號一、三之
    槍、彈，且被告所持有之附表一改造手槍及未扣案之銀色改
    造手槍，又經同案被告丙○○等人持往擄人？若謂被告乙○○未參與擄人勒贖，或被告乙○○上開行為與本件擄人勒贖
    案件全然無涉，孰能置信，且參酌被告上開行為，亦足佐證
    同案被告丙○○偵查、原審審理中證述被告乙○○參與謀議
    及提供資助等情，並非虛構而可信採，被告乙○○上開所辯
    未參與本件犯行云云，顯無足取。
  (四)被告乙○○雖又辯稱係因其積欠同案被告丙○○十四萬元，
    經被告丙○○之妻子於九十五年四月一日催討未果，丙○○
    得知後始挾怨報復誣指其為主謀云云。然為證人即同案被告
    丙○○所否認，且查：
  1.同案被告丙○○係於九十五年四月一日遭大陸地區公安人員
    逮捕，並扣得丙○○身上之贖款五十萬六千七百元人民幣乙
    情，有中國廣東省珠海市公安局扣押物品、文件清單一紙附
    卷足憑（見偵六卷第三二頁）；而證人丙○○於原審並證稱
    「（你在九十五年七月五日第一次警詢筆錄，你說是你、孫
    健明、邱烘柏三人所為，為何當時未說包括乙○○？）當時
    與乙○○約定，由乙○○負責找人、找槍械（鐵仔）及電話
    卡、機票，我負責找二個不知情的人來，至於我為何在警詢
    未將乙○○供出，是因為事前我們就有約定好，萬一我被捕
    ，由我承擔本案，但乙○○必須要幫我安家，我在警詢及初
    次偵訊時，並沒有說到乙○○，是後來問我太太說，乙○○
    有無拿錢給你，我太太說他沒有，並且他還有找律師，就是
    因為這樣，我才在第二次偵訊中，說出乙○○這個人。」、
    「（與乙○○有無金錢糾紛）？沒有。」、「（你於三月二
    十八日去大陸，四月初你有叫你太太去乙○○家拿一筆十四
    萬元？）是。但我叫我太太去拿這筆十四萬元，那是乙○○
    欠我朋友的錢，不是欠我的錢，但是是我幫乙○○去向我朋
    友借的」等語（見原審卷二第四四頁至第四五頁）。則被告
    乙○○辯稱「其係因積欠丙○○十四萬元，且其妻子於九十
    五年四月一日催討未果，丙○○得知後始挾怨報復誣指其為
    主謀」云云，已難信採；且同案被告丙○○雖有收到部分贖
    款，但翌日即為大陸地區公安逮捕，同案被告丙○○即無從
    獲利，亦無從自被告乙○○可分得之贖金中扣除此筆款項，
    自難以同案被告丙○○事後請其配偶向被告乙○○催討此筆
    十四萬元之款項，即認被告乙○○並未參與本件犯行，而據
    為被告乙○○有利之認定。
  2.再稽之同案被告丙○○初次製作警詢筆錄之日期為九十五年
    七月四日，惟因該日同案被告丙○○拒絕製作筆錄，而延至
    同年月五日始製作警詢筆錄，距同案被告丙○○之妻於同年
    四月初向被告乙○○討債之日，已隔三月之久。若果真同案
    被告丙○○係因此筆十四萬元之款項催討不成而懷恨在心，
    理當於警詢初始即故意誣陷被告乙○○，藉此逼迫被告乙○○早日還債，但同案被告丙○○於九十五年七月五日警詢時
    非但未提及被告乙○○參與本件犯行（見偵六卷第十一頁起
    至第二六頁），且供稱「本件綁架案是伊一手計畫」、「（
    該黑色槍枝即為伊與邱烘柏、孫健明三人當天使用綁架丁○○其中一枝兇槍無訛）至於是否就是警方查獲乙○○持有之
    手槍我不記得了，案發後因槍枝有走火，我要離開的時候有
    交代邱烘柏要把槍枝丟棄在安平港內，以湮滅證據，後來為
    什麼會流到乙○○手我就不清楚了」等語（見偵六卷第十四
    頁至第十六頁）；益足證被告乙○○上開所辯「因與丙○○
    有該筆債務糾紛，丙○○始誣指伊參與謀議本件犯行」云云
    不可採。此外，退萬步言，縱使被告乙○○供述其積欠被告
    丙○○十四萬元借款等情為真實，惟被告乙○○借款後，隨
    即應被告丙○○之要求，不僅無償交付ＳＩＭ卡、又給現金
    七千元，此外又不計代價幫忙支付機票費用，在在顯示被告
    乙○○全力配合，足見其有還款誠意，同案被告丙○○縱無
    感念被告乙○○之義氣，也無因此區區十四萬元，而誣陷被
    告乙○○參與本件擄人勒贖之重罪之理。
  3.又查，關於被告乙○○究有無積欠同案被告丙○○該筆十四
    萬元之債務，被告乙○○於九十五年四月十四日警詢時，先
    供稱：「當時丙○○在我店內等候，我拿到該門號ＳＩＭ卡
    後就直接交給他了，丙○○並沒有給我錢，說以後再跟我算
    ，他先前曾向我借過幾次錢，大約欠我一、二萬元，但他經
    常幫忙我，所以我從沒有跟他計較錢的問題。」、「（問：
    丙○○於九十五年三月二十八日綁架丁○○後，與你密切聯
    絡之原因？）‧‧‧他打給我這幾通電話都是他急著要出國
    要跟我借錢，叫我趕快籌錢給他，但事後我並沒有借他錢，
    也沒有跟他見面，他何時出國我就不知道了」等語；於九十
    五年七月二十日偵查中，亦供稱：「丙○○跟我借錢說要買
    機票到大陸去。」等語，被告乙○○自警詢迄至偵查中均未
    辯稱「其有積欠同案被告丙○○此筆十四萬元之債務」，反
    之則均辯稱「係同案被告丙○○多次向其借錢」之情；嗣於
    原審準備程序時，被告乙○○始改口辯稱：是其欠丙○○錢
    ，丙○○才要其買機票抵償。來回機票約幾千元云云（見原
    審卷第一四二頁、第一四三頁）；於原審審理時則又供稱：
    總共欠被告丙○○十五萬元，交付ＳＩＭ卡時，給付現金七
    千元給被告丙○○，扣除ＳＩＭ卡三千元之價金及此筆七千
    元，還欠被告丙○○十四萬元，後來潘之妻來要此筆十四萬
    元云云。被告乙○○先後所為之上開辯詞已有不符之明顯瑕
    疵存在，則若果真此筆十四萬元債務確係被告乙○○積欠同
    案被告丙○○之款項，被告乙○○豈有先後為上開不符之辯
    詞？是證人丙○○證述「該筆款項是其幫被告乙○○去向其
    朋友借的；初次警詢時，因為當初約定好由其頂罪，被告乙○○負責照顧其家計，其才沒有供出被告乙○○。但該次警
    詢製作完畢，移送地檢署前，從其太太口中得知被告乙○○
    並未幫忙安家，而在初次偵訊時，內心還在掙扎，擔心外面
    的人說其出賣朋友，而未吐露實情」等情，核與情理尚未相
    悖，而可信採。被告此部分所辯，並無可採。
  (五)末查，被告辯護人雖辯稱「若果被告乙○○事前與同案被告
    丙○○謀議本件擄人勒贖，且開價之贖金為一千萬至一千五
    百萬元，依原先計畫之贖金分配方式，由同案被告邱烘柏、
    孫健明各一百萬元，餘款由被告乙○○與同案被告丙○○平
    分，則何以事後同案被告丙○○可自作主張將贖金降為七百
    萬元，足見被告乙○○並未參與其事」云云。然證人丙○○
    於本院前審審理中，經被告乙○○辯護人詰問此事，證人丙○○證稱「（為何你和被害人家屬要錢的時候，可以擅自將
    錢降到一千萬元，又降為五百萬元（應為七百萬元之誤），
    如何向乙○○交代？）不用交代，當時沒有聯絡。三千萬元
    只是假設。我們只說小弟一人一百萬元，其餘我們兩人平分
    。」、「（當時你到大陸和被害人家屬談判，用五百萬元成
    交（應係七百萬元之誤），為何沒有徵詢乙○○的意思）因
    為他和被害人認識，我和乙○○私下有說不要聯絡。我們是
    在作案以前談的，作案前我們有談論幾次」、「後來與被害
    人太太協議贖金為七百萬元是我決定的，因被害人太太不願
    意，且人已經抓了很多天我認為這樣不行，那些錢是丁○○
    叫他老婆去領的，丁○○說他老婆不可能拿錢出來，所以我
    想有多少算多少。」等情（見本院前審卷第一四九頁、第一
    五一頁至第一五二頁）；而原勒贖之贖金與事後談成之贖金
    數額非必相同，此由吾人生活經驗即可得知，且被告乙○○
    既與被害人丁○○熟識，被告乙○○為免為被害人家屬查覺
    ，從而與同案被告丙○○約定不聯絡，並推由同案被告丙○○負責與被害人家屬談判贖金數額，因而本件贖金與被告乙○○、同案被告丙○○原先預定之贖金數額不同，並無悖於
    常理之處；自難以同案被告丙○○未徵得被告乙○○之同意
    ，而與被害人家屬達成贖金七百萬元之協議，即認被告乙○○確無參與本件犯行，而為被告乙○○有利之認定。
  (六)綜上所述，被告乙○○上開所辯均係事後卸責之詞，均無可
    採，本件事證明確，被告乙○○犯行堪以認定。至於被告乙○○辯護人請求詰問證人即同案被告孫健明；然同案被告孫
    健明於原審業經以證人身份詰問在卷，本院參酌被告乙○○
    之供述，證人丙○○、邱烘柏、孫健明之供述綜合判斷，並
    佐以上開書證、物證，均足以認定被告乙○○確與同案被告
    丙○○事前謀議擄人勒贖，再又得上開具殺傷力之槍、彈，
    ，而推由其餘同案被告著手實行等事實，自無再予詰問證人
    孫健明之必要，併此敘明。
三、刑法修正比較適用部分－查被告行為後，九十四年一月七日
    修正公布之刑法，自九十五年七月一日施行，部分條文修正
    ，本案新舊法比較適用問題敘述如下：
  (一)有關罰金刑下限之提高－關於本件之罪，其法定刑之罰金部
    分，據修正後刑法施行法增訂第一條之一：「中華民國九十
    四年一月七日刑法修正施行後，刑法分則編所定罰金之貨幣
    單位為新臺幣。九十四年一月七日刑法修正時，刑法分則編
    未修正之條文定有罰金者，自九十四年一月七日刑法修正施
    行後，就其所定數額提高為三十倍。但七十二年六月二十六
    日至七十四年一月七日新增或修正之條文，就其所定數額提
    高為三倍。」及刑法第三十三條第五款修正為：「主刑之種
    類如下：五、罰金：新臺幣一千元以上，以百元計算之」等
    規定，是依修正後之法律，刑法第215條之罰金刑部分，最
    低為新台幣一千元；然依被告行為時之刑罰法律，即罰金罰
    鍰提高標準條例第一條前段規定之提高倍數十倍及刑法第三
    十三條第五款規定之罰金最低額銀元一元計算，最低額僅為
    新臺幣三元。因此，比較上述修正前、後之刑法，自以修正
    前刑法較有利於被告。
  (二)刑法第二十八條原規定：「二人以上共同『實施』犯罪之行
    為者，皆為共同正犯。」新法修正為：「二人以上共同『實
    行』犯罪之行為者，皆為共同正犯。」將舊法之「實施」修
    正為「實行」。原「實施」之概念，包含陰謀、預備、著手
    及實行等階段之行為，修正後僅共同實行犯罪行為始成立共
    同正犯。是新法共同正犯之範圍已有限縮，排除陰謀犯、預
    備犯之共同正犯。新舊法就共同正犯之範圍既因此而有變動
    ，自屬犯罪後法律有變更，而非僅屬純文字修正，應有新舊
    法比較適用之問題，並以修正後刑法第二十八條對被告為有
    利。（最高法院96年度台上字第3064判決參照）
  (三)牽連犯部分－被告行為後，新修正之刑法刪除第55條關於牽
    連犯之規定。本件被告所犯之罪（非法持有具有殺傷力之槍
    枝及擄人勒贖）具有牽連犯之關係，依修正前即行為時之規
    定，應從一重之罪處斷；依修正後之刑法既已刪除牽連犯之
    規定，則所犯上述各罪應依數罪併罰之規定分論併罰。比較
    新舊法之規定，修正後之規定並非較有利於被告，依刑法第
    2條第1項之規定，應適用行為時之法律，即適用修正前刑法
    第55條牽連犯之規定，從一重之罪處斷。
  (四)綜合比較整體適用法律：
    然依前所述，本件被告，有關罰金刑下限之提高及牽連犯部
    分，則應適用修正前刑法之規定，則本件關於被告就共同正
    犯部分，如適用修正後規定，將使法律適用割裂，綜合被告
    全部罪刑之結果，以全部均適用修正前刑法規定，較有利於
    被告（最高法院九十五年第八次刑事庭會議決議參照）。是
    本件被告關於共同正犯，亦適用修正前刑法第二十八條規定
    。
四、綜上所述被告乙○○係於九十五年二月下旬與丙○○共謀議
    擄人勒贖計畫，決議由乙○○選定肉票及提供槍、彈及一張
    ＳＩＭ卡予丙○○，另由丙○○約集二人負責擄人、看顧人
    質等，被告係於謀議後始向不知名人士處取得槍枝、子彈，
    交予同案被告丙○○等作為作案使用，而非起訴書及原審認
    定之先持有改造手槍兩支後，『另行起意』與丙○○決議擄
    人勒贖，再由被告提供該改造手槍予丙○○，核被告乙○○
    以一持有行為，同時持有改造手槍二支及制式子彈，觸犯構
    成要件不相同之罪名，為異種想像競合犯，應依修正施行後
    現行之刑法第五十五條前段規定從一重之同條例第八條第四
    項未經許可，持有可發射子彈具有殺傷力之槍枝罪論處。又
    其所為係犯槍砲彈藥刀械管制條例第八條第四項、第十二條
    第四項持有改造手槍及子彈罪、刑法第三百四十七條第一項
    擄人勒贖罪，兩罪間具有方法結果之牽連關係，依前揭說明
    ，被告行為後，法律有變更，依新法第二條第一項前段規定
    ，比較新、舊法結果，仍應適用較有利於被告之行為時法律
    即舊法論以牽連犯，而依修正前刑法第五十五條後段規定，
    應從較重之擄人勒贖罪處斷（最高法院九十五年第八次刑事
    庭會議決議參照）。被告乙○○參與共謀，提供作案工具等
    ，推由被告丙○○、邱烘柏、孫健明下手實施，應以共同正
    犯論。又被告乙○○以一持有行為，同時持有改造手槍二支
    及制式子彈，觸犯構成要件不相同之罪名，為異種想像競合
    犯，應依修正施行後現行之刑法第五十五條前段規定從一重
    之同條例第八條第四項未經許可，持有可發射子彈具有殺傷
    力之槍枝罪論處。
五、原審以被告乙○○部分罪證明確，應予論罪科刑，固非無見
    。但查：(一)被告與丙○○決議擄人勒贖之後，始取得本件改
    造手槍兩支及子彈，原審對於被告謀議擄人勒贖，及取得槍
    枝子彈之時間未詳細調查，遽認被告係在決議本件擄人勒贖
    之前即因其他原因而取得槍支，自有未合。(二)被告乙○○並
    未另犯洗錢防制法第九條第一項之罪（詳後述），原審就被
    告乙○○擄人勒贖部分，另論以洗錢防制法第九條第一項之
    罪，顯有未當。(三)原審認附表編號一所示之彈匣二個，其中
    一個係同案被告丙○○連同附表編號二所示之子彈遺留在案
    發現場，並經警扣得；另附表編號六、七亦係同案被告丙○○所有，供本件犯罪所用之物，並經警扣得，惟於判決事實
    欄就此部分之扣押物未予詳載、認定；另附表編號四所示之
    塑膠袋，被告乙○○既否認持有上開作案之槍、彈，且無證
    據足證係被告乙○○所有，供作包裝上開作案用之槍、彈所
    用之物，而附表編號五所示之行動電話，依原判決事實欄所
    載，並無供作本件擄人勒贖所用，原審均併予宣告沒收，均
    有不當。(四)對於另一支銀色之改造手槍及子彈（丟棄於二層
    行溪內）未宣告沒收，亦未說明不予沒收之理由。(五)而附表
    編號五所示之行動電話，依原判決事實欄所載，並無供作本
    件擄人勒贖所用，原審均併予宣告沒收，均有不當。被告乙○○上訴否認犯罪，並以上開情詞指摘原判決不當，雖無理
    由，但原判決既有上開可議之處，即屬無可維持，應由本院
    將原判決關於被告乙○○部分予以撤銷改判。爰審酌被告乙○○之素行、貪圖安逸享樂、不思以正當工作賺取生活所需
    ，竟先持有上開具殺傷力之槍、彈，復共謀持槍擄人以勒贖
    鉅款，期能一夕致富，其犯罪之動機、目的、所用之手段、
    造成被害人精神及心理之恐懼與不安、對國民生活秩序與社
    會治安之危害，被告乙○○犯後仍避重就輕否認犯行，難見
    其悔意之犯後態度，復審酌檢察官求刑、共犯丙○○刑度等
    一切情狀，量處如主文第二項所示之刑，以資懲儆。
六、扣案如附表編號一至三所示改造手槍（含彈匣二個）、子彈
    ，及未扣案之改造手槍一枝（含彈匣一個，內有具殺傷力之
    子彈一顆，銀色槍身，並不能證明已滅失而不存在），均為
    違禁物，應依刑法第三十八條第一項第一款規定，不問屬於
    被告與否，併予宣告沒收（按應沒收之違禁物不以經扣押者
    為限，其非因滅失而不存在者，縱未經扣押，仍應諭知沒收
    ）。扣案如附表一編號六、七所示之物，為同案被告丙○○
    所有，供作同案被告丙○○掩飾身分遂行擄人勒贖犯罪所用
    之物，業經同案被告丙○○供明在卷，均依刑法第三十八條
    第一項第二款規定，宣告沒收之。至扣案之同案被告紀智元
    所有ＮＯＫＩＡ六一一一型行動電話一支（含ＳＩＭ卡一張
    ，門號0000000000）及ＮＯＫＩＡ六二三０型行
    動電話一支（含ＳＩＭ卡一張，門號0000000000
    ），均非同案被告丙○○等人所有，亦非供本件犯罪之用；
    扣案牛仔褲一件雖係同案被告邱烘柏所有，但並非供本案犯
    罪所用之物；另附表編號四所示之塑膠袋一只、附表編號五
    所示之三星牌行動電話一支，被告乙○○既否認犯罪，且無
    證據足證係屬被告乙○○所有（塑膠袋部分），或係供本件
    犯罪所用之物；另被告乙○○自同案被告紀智元處取得，交
    與同案被告丙○○使用之門號0000000000號之Ｓ
    ＩＭ卡一張，於本件事發後業經同案被告丙○○在大陸予以
    丟棄而滅失，又為同案被告丙○○供明在卷（見偵六卷第二
    ０頁），爰均不另為沒收之諭知。
七、又按洗錢防制法第一條規定：「為防制洗錢，追查重大犯罪
    ，特制定本法」，其立法目的係為防止洗錢者利用各種管道
    漂白非法所得之洗錢行為，掩飾其犯罪事實，逃避或妨礙重
    大犯罪之追查或處罰，以遏阻洗錢者享受其重大犯罪所得之
    財物或財產上利益；其保護之法益係國家對於重大犯罪之訴
    追及處罰權；洗錢防制條例第二條明定：「洗錢」之定義為
    ：(一)掩飾或隱匿因自己重大犯罪所得財物或財產上利益者。
    (二)掩飾、收受、搬運、寄藏、故買或牙保他人因重大犯罪所
    得財物或財產上利益者」，並於同法第三條第一項列舉「重
    大犯罪」之範圍；行為人掩飾或隱匿因自己或他人犯罪所得
    財物或財產上利益，或收受、搬運、寄藏、故買、牙保他人
    犯罪所得財物或財產上利益，未必當然成立洗錢罪，而須上
    開財物或財產上利益係自己或他人重大犯罪所得，且行為人
    基於逃避或妨礙該重大犯罪之追查或處罰之犯意，並有為逃
    避或妨礙該重大犯罪之追查或處罰之行為，始克相當，最高
    法院九十二年度台上字第二九六三號判決意旨可資參照。查
    證人戴林秀月雖於九十五年三月三十一日中午十二時許，將
    贖金如數匯款至同案被告丙○○所指定之陳秦華帳戶內，再
    由同案被告丙○○則利用人頭帳戶透過兩岸地下匯兌方式取
    款，但該帳戶係同案被告丙○○至大陸後請人幫其取得之人
    頭帳，為證人丙○○證述在卷（見本院卷第一五三頁）；且
    依同案被告丙○○之證詞，其與被告乙○○事前謀議之方式
    ，係由被告乙○○提供擄人勒贖之對象、作案之槍、彈、同
    案被告丙○○至大陸之機票，及一張ＳＩＭ卡等情，則就同
    案被告丙○○以上開人頭帳戶供作洗錢之用，被告乙○○究
    有無參與謀議，尚無證據足資證明，且本院就此部分亦查無
    其他證據足資證明，應認不能證明被告乙○○另犯有洗錢防
    制法第九條第一項之犯行，惟此部分既未經檢察官提起公訴
    ，僅於判決中併此敘明。
據上論結，應依刑事訴訟法第369條第1項前段、第364條、第299
條第1項前段，槍砲彈藥刀械管制條例第8條第4項、第12條第4項
、95年7月1日施行之刑法第2條第1項、第11條前段、第347 條第
1項、第55條前段、第38條第1項第1款、第2款、95年7月1日施行
前刑法第28條、第55條後段，判決如主文。
本案經檢察官謝錫和到庭執行職務。
中    華    民    國    97    年    2     月    5     日
                    刑事第三庭  審判長法  官    陳義仲
                                      法  官    蘇清水
                                      法  官    宋明蒼
以上正本證明與原本無異。
如不服本判決，應於收受本判決後十日內向本院提出上訴書狀。
其未敘述上訴理由者並得於提起上訴後十日內向本院補提理由書
狀（均須按他造當事人之人數附繕本）「切勿逕送上級法院」。
                                      書記官    翁心欣
中    華    民    國    97    年    2     月    5     日
附表：
┌───┬────────────────┬──────────────┐
│編  號│  查扣物品                      │    查  扣  地  點          │
├───┼────────────────┼──────────────┤
│  一  │仿ＢＥＲＥＴＴＡ廠九二ＦＳ型半自│臺南市○○路與世平五街口西側│
│      │動改造手槍（槍枝管制編號：一一０│路口水溝內扣得。其中彈匣一個│
│      │0000000，含彈匣二個），具│在臺南市○○街一三０號旁扣得│
│      │殺傷力。                        │，為丙○○遺留現場。        │
├───┼────────────────┼──────────────┤
│  二  │口徑九ＭＭ制式子彈十二顆，均具殺│臺南市○○街一三０號旁扣得，│
│      │傷力。                          │為丙○○遺留現場。          │
├───┼────────────────┼──────────────┤
│  三  │口徑九ＭＭ制式子彈六顆，均具殺傷│臺南市○○路與世平五街口西側│
│      │力。                            │路口水溝內扣得。            │
├───┼────────────────┼──────────────┤
│  四  │裝槍用透明塑膠袋一只            │臺南市○○街一三０號旁扣得  │
├───┼────────────────┼──────────────┤
│  五  │三星牌行動電話一支（含ＳＩＭ卡一│                            │
│      │張，門號0000000000）  │                            │
├───┼────────────────┼──────────────┤
│  六  │眼鏡一副                        │臺南市○○街一三０號旁扣得  │
│      │                                │丙○○遺留現場              │
├───┼────────────────┼──────────────┤
│  七  │鴨舌帽一頂                      │臺南市○○街一三０號旁扣得  │
│      │                                │丙○○遺留現場              │
└───┴────────────────┴──────────────┘
附錄本案論罪科刑法條全文：
槍砲彈藥刀械管制條例第8條第4項
未經許可，持有、寄藏或意圖販賣而陳列第1項所列槍枝者，處3
年以上10年以下有期徒刑，併科新臺幣700萬元以下罰金。
槍砲彈藥刀械管制條例第12條第4項
未經許可，持有、寄藏或意圖販賣而陳列子彈者，處5年以下有
期徒刑，併科新台幣300萬元以下罰金。
刑法第347條第1項
意圖勒贖而擄人者，處死刑、無期徒刑或7年以上有期徒刑。


司法院資訊處製作；財團法人民間司法改革基金會備份。
